【裁判字號】    99,訴,2911
【裁判日期】    991029
【裁判案由】    毒品危害防制條例
【裁判全文】
臺灣板橋地方法院刑事判決              99年度訴字第2911號
公  訴  人  臺灣板橋地方法院檢察署檢察官
被      告  甲○○
上列被告因違反毒品危害防制條例案件，經檢察官提起公訴（99
年度毒偵字第6491號），被告於準備程序中就被訴事實為有罪之
陳述，經本院合議庭裁定由受命法官獨任進行簡式審判程序，並
判決如下：
    主  文
甲○○施用第一級毒品，累犯，處有期徒刑壹年。又施用第二級
毒品，累犯，處有期徒刑捌月。應執行有期徒刑壹年伍月。
    事  實
一、甲○○前因施用毒品案件，經本院以87年度重簡字第388 號
    裁定送觀察、勒戒後，因無繼續施用傾向，於民國87年9 月
    28日為免刑判決。又因施用毒品案件，經本院以88年度毒聲
    字第2122號裁定送觀察、勒戒後，認無繼續施用毒品之傾向
    ，由臺灣板橋地方法院檢察署檢察官於88年5 月17日以88年
    度偵緝字第754 號為不起訴處分確定。再因施用毒品案件，
    經本院以89年度毒聲字第3385號裁定令入戒治處所施以強制
    戒治，於90年6 月29日強制戒治期滿執行完畢，上開施用毒
    品犯行，另經臺灣板橋地方法院檢察署檢察官提起公訴，經
    本院以89年度易字第3286判決判處有期徒刑6 月確定，其又
    因妨害自由案件，經臺灣士林地方法院以89年度易字第1039
    號判決判處有期徒刑3 月確定，嗣經臺灣士林地方法院依聲
    請以90年度聲字第930 號裁定上開2 罪應執行有期徒刑8 月
    ，自90年6 月30日起執行，於91年2 月28日執行完畢。又因
    施用毒品案件，經本院以95年度訴字第1085號判決分別判處
    有期徒刑10月、7 月，並經減刑為有期徒刑5 月、3 月15日
    確定。另因竊盜案件，經本院以95年度簡字第1452號判決判
    處有期徒刑6 月，經減刑為有期徒刑3 月確定，上揭3 罪定
    應執行刑為有期徒刑10月，於96年7 月12日縮刑期滿執行完
    畢。詎仍不知戒除毒癮，分別基於施用第一級毒品海洛因、
    第二級毒品甲基安非他命之犯意，均於99年7 月6 日晚間10
    時許，在臺北縣新莊市○○路○ 段175 巷2 弄1 號2 樓，以
    針筒注射方式施用海洛因1 次，另以點火燒烤玻璃球吸食煙
    霧之方式施用甲基安非他命1 次。嗣因其另案遭通緝而為警
    緝獲，經警於翌（7 ）日4 時55分許，採集其尿液送驗，結
    果呈鴉片類、安非他命類陽性反應，始查悉上情。
二、案經臺北縣政府警察局新莊分局移請臺灣板橋地方法院檢察
    署檢察官偵查起訴。
    理  由
一、本案被告甲○○所犯係死刑、無期徒刑、最輕本刑為3 年以
    上有期徒刑或高等法院管轄第一審案件以外之罪，其於準備
    程序中就被訴事實為有罪之陳述，經本院告知簡式審判程序
    之旨，並聽取檢察官、被告之意見後，經合議庭裁定由受命
    法官獨任進行簡式審判程序，合先敘明。
二、上揭犯罪事實，業據被告於本院審理時坦承不諱，且被告為
    警查獲後所排放之尿液，經採樣送請臺灣檢驗科技股份有限
    公司先以EIA 酵素免疫分析法初步檢驗，再以GC/MS 氣相層
    析質譜儀法確認檢驗，均呈鴉片類、安非他命類陽性反應之
    情，有該公司99年7 月21日濫用藥物檢驗報告、臺北縣政府
    警察新莊分局偵辦毒品案被移送者姓名及代碼對照表各1 紙
    在卷可稽，足認被告自白與事實相符，堪以採信。本件罪證
    明確，被告犯行應堪認定。
三、按施用第一、二級毒品為犯罪行為，毒品危害防制條例第10
    條定有處罰明文。故施用第一、二級毒品者，依前揭規定本
    應科以刑罰。惟基於刑事政策，對合於一定條件之施用者，
    則依同條例第20條、第23條之規定，施以觀察、勒戒及強制
    戒治之保安處分。又毒品危害防制條例於92年7 月9 日修正
    公布，自93年1 月9 日施行，其中第20條、第23條將施用毒
    品之刑事處遇程序，區分為「初犯」及「5 年內再犯」、「
    5 年後再犯」。依其立法理由之說明：「初犯」，經觀察、
    勒戒或強制戒治後，應為不起訴處分或不付審理之裁定；經
    觀察、勒戒或強制戒治執行完畢釋放後，「5 年內再犯」者
    ，因其再犯率甚高，原實施之觀察、勒戒及強制戒治既已無
    法收其實效，爰依法追訴或裁定交付審理。至於經觀察、勒
    戒或強制戒治執行完畢釋放後，「5 年後再犯」者，前所實
    施之觀察、勒戒或強制戒治已足以遮斷其施用毒品之毒癮，
    為期自新及協助其斷除毒癮，仍適用「初犯」規定，先經觀
    察、勒戒或強制戒治之程序。從而依修正後之規定，僅限於
    「初犯」及「5 年後再犯」二種情形，始應先經觀察、勒戒
    或強制戒治程序。倘被告於5 年內已再犯，經依法追訴處罰
    ，縱其第三次（或第三次以上）再度施用毒品之時間，在初
    犯經觀察、勒戒或強制戒治執行完畢釋放5 年以後，已不合
    於「5 年後再犯」之規定，且因已於「5 年內再犯」，顯見
    其再犯率甚高，原實施觀察、勒戒或強制戒治，已無法收其
    實效，即應依該條例第10條處罰。至於第三次（或第三次以
    上）施用毒品之時間，是否宜有期間限制？以多久為適宜？
    則分屬刑事政策、專門醫學之範圍，非審判機關所能決定，
    有待循立法途徑解決（最高法院97年第5 次刑事庭會議決定
    要旨可參）。查被告有如上揭事實欄所示之觀察、勒戒執行
    完畢及於該觀察、勒戒執行完畢5 年內再犯施用毒品犯行，
    經法院判處罪刑確定等情，有臺灣高等法院被告前案紀錄表
    在卷可稽，被告既曾於觀察、勒戒執行完畢釋放後「5 年內
    再犯」施用毒品犯行，且經法院判處罪刑確定，又再犯本案
    施用第一、二級毒品之犯行，自非屬毒品危害防制條第20條
    第3 項所定「5 年後再犯」之情形，檢察官依法提起公訴，
    尚屬適法，自應依法論科。
四、查海洛因、甲基安非他命分屬毒品危害防制條例第2 條第2
    項第1 款、第2 款所稱之第一級、第二級毒品。核被告所為
    ，係犯毒品危害防制條例第10條第1 項、第2 項之施用第一
    級毒品罪及施用第二級毒品罪。其施用第一級、第二級毒品
    前後，持有第一級毒品海洛因、第二級毒品甲基安非他命之
    低度行為，均為施用之高度行為所吸收，不另論罪。被告有
    如上揭事實欄所示之犯罪科刑及執行情形，有臺灣高等法院
    被告前案紀錄表在卷可稽，其於上揭有期徒刑執行完畢後5
    年內，故意再犯本案有期徒刑以上之2 罪，均為累犯，應依
    刑法第47條第1 項之規定，加重其刑。爰審酌被告前因施用
    毒品，獲得不起訴處分之寬典，並多次經法院判處罪刑確定
    ，仍無法戒絕毒癮，再次漠視法令禁制而犯本罪，惟其施用
    毒品所生危害，實以自戕身心健康為主，對於他人生命、身
    體、財產等法益，尚無明顯而重大之實害，兼衡其犯罪後坦
    承犯罪，已知悔悟等一切情狀，量處如主文所示之刑，並定
    其應執行刑，以示懲儆。
據上論斷，應依刑事訴訟法第273 條之1 第1 項、第299 條第1
項前段，毒品危害防制條例第10條第1 項、第2 項，刑法第11條
前段、第47條第1 項、第51條第5 款，判決如主文。
本案經檢察官陳宣每到庭執行職務。
中    華    民    國    99    年    10    月    29    日
                         刑事第十二庭  法  官  張誌洋
如不服本判決應於收受判決後10日內向本院提出上訴書狀，並
應敘述具體理由。其未敘述上訴理由者，應於上訴期間屆滿後
20日內向本院補提理由書（均須按他造當事人之人數附繕本）
「切勿逕送上級法院」。
                                       書記官  張桐嘉
中    華    民    國    99    年    10    月    29    日
附錄本案論罪科刑法條全文：
毒品危害防制條例第10條
施用第一級毒品者，處 6 月以上 5 年以下有期徒刑。
施用第二級毒品者，處 3 年以下有期徒刑。

司法院資訊處製作；財團法人民間司法改革基金會備份。
